【裁判字號】    92,自緝,1
【裁判日期】    920828
【裁判案由】    詐欺
【裁判全文】
臺灣板橋地方法院刑事判決                            九十二年度自緝字第一號
    自  訴  人  甲○○
    被      告  乙○○
    選任辯護人  吳振賓律師
右列被告因詐欺案件，經自訴人提起自訴，本院判決如左：
    主  文
乙○○無罪。
    理  由
一、自訴意旨略以：被告乙○○明知其財務狀況已瀕破產邊緣，仍詐騙自訴人謂其經
    營多家建設公司，財力雄厚，因調度資金運用，向自訴人先後借貸新台幣（下同
    ）三千九百萬元，並分三期以支票保證償還。詎支票屆期，得知被告早被銀行列
    為拒絕往來戶，經自訴人屢次催討，被告均避不出面。因認被告所為，涉有刑法
    第三百三十九條第一項之詐欺取財罪嫌。
二、自訴人認被告乙○○涉有上開詐欺取財罪嫌，係以支票及退票理由單影本各三張
    為其主要論據。訊據被告乙○○固坦承開立三張支票向自訴人借款三千九百萬元
    之事實，惟堅決否認詐欺犯行，辯稱：三張退票理由單共三千九百萬元是我簽發
    的，這些錢都是用在公司上面，其中壹仟三百萬元是預估利潤，另外六百萬元是
    另外一家公司股金轉為借貸，還有二千萬元是公司困難時借來週轉。後來公司週
    轉不靈。當初經營營造、建築。以當時公司規模來說，三千九百萬元並不大等語
    。
三、按犯罪事實應依證據認定之，無證據不得推定其犯罪事實，刑事訴訟法第一百五
    十四條定有明文；又認定不利於被告之事實，須依積極證據，苟積極證據不足為
    不利於被告事實之認定時，即應為有利於被告之認定，更不必有何有利之證據，
    最高法院三十年上字第八一六號判例定有明文可資參照。又刑法第三百三十九條
    第一項詐欺罪之成立，以意圖為自己或第三人不法所有，以詐術使人將本人或第
    三人之物交付為要件。所謂以詐術使人交付，必須被詐欺人因其詐術而陷於錯誤
    ，若其所用方法，不能認為詐術，亦不致使人陷於錯誤，即不構成該罪。經查：
（一）自訴人於本院訊問時，就被告借款之經過陳稱：被告住我隔壁，里長是我太太
      ，我是調解會委員，說要週轉，就陸續借錢，後來被告就開三張支票還錢，結
      果退票等語（見本院九十二年二月十二日筆錄）。是就被告乙○○之借款經過
      以觀，被告實無任何施用詐術可言。自訴人於本院審理時復陳稱本件已達成和
      解，不告了等語（見本院九十二年八月七日審判筆錄），則本件純係票據借款
      之民事債權債務糾葛，尚與刑法第三百三十九條第一項詐欺取財罪無涉。
（二）自訴人提出之支票及退票理由單影本各三張，僅足證明被告曾經簽發之事實，
      然依自訴人前開所證之情節，被告係於借款後，始簽發該三張支票作為償還借
      款之工具，亦非於借款之始即出示票據，作為借款之條件，是自訴人所提支票
      三張尚不能證明被告施用詐術之證明，況本件借款之糾紛。雙方亦已達成和解
      ，被告同意分期償還三千九百萬元借款，此有台北縣板橋市調解委員會九十二
      年八月四日調解筆錄影本一紙載卷足稽，是被告既同意分期償還借款，亦無何
      證據足資證明被告於借款當時有何不法之意圖。自訴人既無法舉證證明被告於
      借款時有施用任何詐術，此外，復查無其他積極確切之證據足資認定被告有何
      不法之意圖及施用詐術之手段，既不能證明被告犯罪，依右開說明，自應依法
      為被告無罪之諭知。
據上論斷，應依刑事訴訟法第三百四十三條、第三百零一條第一項，判決如主文。
中      華      民      國    九十二    年      八      月    二十八    日
                                  臺灣板橋地方法院刑事第一庭
                                      法  官    胡  堅  勤
右正本證明與原本無異。
如不服本判決，應於判決送達後十日內，向本院提出上訴狀。
                                      書記官    吳  詩  琳
中      華      民      國    九十二    年      八      月    二十八    日


司法院資訊處製作；財團法人民間司法改革基金會備份。
